臺灣臺北地方法院民事判決　　　　　　　99年度訴字第5449號
原　　　告　張慈聰
被　　　告　王舜民
上列當事人間請求侵權行為損害賠償事件，經本院刑事庭裁定移
送前來（99年度附民字第334號），本院於民國100年2月14日言
詞辯論終結，判決如下：
    主      文
被告應給付原告新臺幣肆萬仟零拾伍元，及自民國九十九年
八月十日起至清償日止，按年息百分之五計算之利息。
原告其餘之訴駁回。
訴訟費用由被告負擔百分之五；餘由原告負擔。
本判決第一項得假執行。但被告如以新臺幣肆萬肆仟元為原告預
供擔保，得免為假執行。
原告其餘假執行之聲請駁回。
    事實及理由
壹、程序部分
    按訴狀送達後，原告不得將原訴變更或追加他訴。但擴張或
    減縮應受判決事項之聲明者，不在此限，民事訴訟法第255
    條第1項第3款定有明文。查原告基於侵權行為起訴請求被告
    給付新臺幣（下同）1,021,023元，及自起訴狀繕本送達翌
    日起至清償日止，按週年利率5%計算之利息；嗣將其聲明變
    更為：被告應給付原告1,024,235元，及自起訴狀繕本送達
    翌日起至清償日止，按週年利率5%計算之利息。核其性質係
    擴張應受判決事項之聲明，按諸上揭規定，自應予准許之。
貳、實體部分
一、原告起訴主張：被告為址設臺北市○○區○○街142號仁康
    牙醫診所（下稱仁康診所）之負責人，於民國99年3月2日下
    午4時30分許，因原告前往仁康診所索取扣繳憑單，雙方因
    認知差異發生口角，被告竟基於傷害之故意，趁原告在診所
    門外不注意之際，徒手勾勒住原告脖子進入診所，再以拳頭
    毆打原告頭部，致原告受有後腦頭皮挫傷、口內黏膜撕裂傷
    等傷害，原告之眼鏡亦遭到毀損，於99年3月5日復因前開傷
    害而造成頭痛、下背部挫傷、右側膝蓋挫傷及瘀青等傷害，
    又原告因被告之過失侵權行為，受有精神上痛苦。爰依民法
    第184條第1項、第193條第1項、第195條第1項前段規定，請
    求被告賠償醫療費用8,035元、眼鏡費用16,200元及精神慰
    撫金100萬元，為此提起本件訴訟等情，並聲明：被告應給
    付原告1,024,235元（計算式：8,035＋16,200＋1,000,000
    ＝1,024,235）及自起訴狀繕本送達翌日起至清償日止，按
    年息5%計算之利息；願供擔保請准宣告假執行。
二、被告則以：伊係因不堪原告之侮辱行為，發生口角爭執，基
    於義憤而為反擊行為，被告願賠償原告醫藥費8,035元及眼
    鏡部分5,000元，又因被告之胞弟患病，父母皆需被告扶養
    ，故請求酌減賠償金額，況原告請求100萬元之精神慰撫金
    實屬過高，資為抗辯。並答辯聲明：原告之訴及假執行之聲
    請均駁回。
三、原告主張其於99年3月2日下午4時30分許前往仁康診所索取
    扣繳憑單，雙方因認知差異發生口角，被告趁原告在診所門
    外不注意之際，徒手勾勒住原告脖子進入診所，再以拳頭毆
    打原告頭部，致原告受有後腦頭皮挫傷、口內黏膜撕裂傷之
    傷害，被告因此傷害行為，經本院99年度易字第2097號及臺
    灣高等法院99年度上易字第2038號刑事判決被告犯傷害罪，
    處拘役55日確定之事實，為兩造所不爭執，且有原告所提西
    園醫院診斷證明書可稽（見附民卷第9頁），復經本院調閱
    前開刑事卷宗查明無訛，信屬真實。另原告主張其因本件被
    告傷害行為亦受有頭痛、下背部挫傷、右側膝蓋挫傷及瘀青
    等傷害之事實，固提出西園醫院之99年3月5日及99年4月29
    日診斷證明書為憑（見附民卷第24、25頁），然頭痛部分是
    本件傷害行為發生後數日始發生、其餘部分與被告毆打原告
    之部位不同，而原告復未舉證證明前述傷害與被告之本件傷
    害行為間有相當因果關係，尚難認係被告之本件傷害所造成
    。
四、得心證之理由
  (一)原告請求損害賠償有無理由？
    按因故意或過失，不法侵害他人之權利者，負損害賠償責任
    ，民法第184條第1項前段定有明文。查被告於前揭時地毆打
    原告，致原告受有後腦頭皮挫傷、口內黏膜撕裂傷等傷害，
    堪認被告之前述行為，為造成原告之前開傷害之原因，而有
    相當因果關係，依前揭民法規定，被告應賠償原告所受之損
    害。
  (二)原告請求之各項損害金額是否有理由
    按不法侵害他人之身體或健康者，對於被害人因此喪失或減
    少勞動能力或增加生活上之需要時，應負損害賠償責任。另
    不法侵害他人之身體、健康、名譽、自由、信用、隱私、貞
    操，或不法侵害其他人格法益而情節重大者，被害人雖非財
    產上之損害，亦得請求賠償相當之金額。再負損害賠償責任
    者，除法律另有規定或契約另有訂定外，應回復他方損害發
    生前之原狀，因回復原狀而應給付金錢者，自損害發生時起
    ，加給利息，第一項情形，債權人得請求支付回復原狀所必
    要之費用，以代回復原狀。民法第193條第1項、第195條第1
    項前段及第213條分別定有明文。查被告應負侵權行為之損
    害賠償責任，已如前述，茲就其應賠償之項目及金額詳述如
    下：
  1.醫藥費8,035元部分：
    原告主張依其因前開傷害於西園醫院就診，因此支付醫療費
    用費8,035元之情，業據原告提出西園醫院診斷證明書及醫
    療費用收據多紙為証為證（見附民卷第9頁，本院卷第46至
    67頁），被告對於上開文書之真正不爭執，且同意支付此部
    分之醫療費用，本院認依原告所受之傷害及其傷勢，此部分
    含證明書費在內之醫療費用8,035元，均屬治療上及因被告
    侵權行為所必要支出之費用，均屬有據。
  2.精神慰撫金100萬元部分：
    按不法侵害他人之身體、健康、名譽、自由、信用、隱私、
    貞操，或不法侵害其他人格法益而情節重大者，被害人雖非
    財產上之損害，亦得請求賠償相當之金額，民法第195條第
    1項亦有明文。所謂相當，自應以實際加害情形與其名譽影
    響是否重大，及被害者之身分地位與加害人經濟狀況等關係
    定之（最高法院47年台上字第1221號判例意旨參照）。查，
    兩造均是牙醫師，原告目前是日本金澤大學博士班二年級研
    究生，被告為大學畢業之情，業據兩造分別陳明在卷（見本
    院卷第42頁），又原告因被告之本件傷害行為，受有後腦頭
    皮挫傷、口內黏膜撕裂傷之傷害，多次至醫院就診，精神上
    自受有痛苦；再者，原告於97、98年間有所得分別為362,36
    3元、215,276元，並有土地、房屋等財產，財產總額為10,1
    81,195元；被告於97、98年間有所得分別為850,927元、1,0
    25,108元，及有土地、房屋及投資等財產，財產總額為13,5
    42,740元之事實，有稅務電子閘門財產所得調件明細表可考
    （見本院卷第14至30頁）。本院審酌前開等情，認原告請求
    精神慰撫金100萬元，核屬過高，應以3萬元為當，逾此部分
    為無理由。
  3.眼鏡毀損16,200元部分
    原告主張其因被告本件毆打行為，造成其所有之眼鏡毀損，
    需更換整副眼鏡，因此支出16,200元，並提出該破損眼鏡之
    照片及麗明眼鏡名店收據為證（見附民卷第28、29頁），惟
    原告並未舉證證明該已毀壞眼鏡之品牌及當初購入之價值，
    且自承該副眼鏡已使用7、8年，而眼鏡繫屬個人專屬使用物
    品，並需定期更換，故原告前述所提之證據，尚難證明已毀
    壞眼鏡之之價值，然被告同意就此部分賠償原告5,000元，
    因此，於5,000元範圍內，應予准許，逾此部分，難認有理
    由。
  4.綜上，本件原告所得請求被告賠償者為醫療費8,035元、精
    神慰撫金30,000元，賠償眼鏡損壞費用5,000元，共計43,03
    5元。
五、末按「給付無確定期限者，債務人於債權人得請求給付時，
    經其催告而未為給付，自受催告時起，負遲延責任。其經債
    權人起訴而送達訴狀，或依督促程序送達支付命令，或為其
    他相類之行為者，與催告有同一之效力。」、「遲延之債務
    ，以支付金錢為標的者，債權人得請求依法定利率計算之遲
    延利息。」、「應付利息之債務，其利率未經約定，亦無法
    律可據者，週年利率為百分之五。」民法第229條第2項、第
    233條第1項前段、第203條復分別著有明文。本件原告對於
    被告之侵權行為損害賠償請求權，係屬於給付未有確定期限
    之金錢債權，又原告於99年7月27日起訴，起訴狀繕本於99
    年8月9日送達被告，有送達回證在卷可稽。從而，原告民法
    第184條、第195條之規定，請求被告給付43,035元，及自99
    年8月10日起至清償日止，按年息5%計算之利息之範圍內，
    為有理由，應予准許。其餘請求部分，為無理由，不應准許
    。
六、本件所命被告給付之金額未逾50萬元之判決，依同法第389
    條第1項第5款規定，應依職權宣告假執行。並依同法第392
    條第2項規定，依職權宣告被告為原告預供擔保後，得免為
    假執行。至原告敗訴部分，其假執行之聲請亦失所附麗，應
    併予駁回。
七、本件事證已臻明確，兩造其餘攻防，核與判決結果不生影響
    ，爰不一一論述，併此敘明。
八、據上論結，本件原告之訴一部有理由、一部無理由，依民事
    訴訟法第79條、第389條第1項第5款、第392條第2項規定，
    判決如主文。
中    華    民    國   100    年    2     月    25    日
                  民事第五庭    法  官  賴秀蘭
以上正本係照原本作成
如對本判決上訴，須於判決送達後20日內向本院提出上訴狀。如
委任律師提起上訴者，應一併繳納上訴審裁判費。
中    華    民    國   100    年    2     月    25    日
                                書記官  李佩芳